【裁判字號】    89,訴,1854
【裁判日期】    900416
【裁判案由】    偽造有價證券等
【裁判全文】
臺灣板橋地方法院刑事判決                        八十九年度訴字第一八五四號
    公  訴  人  臺灣板橋地方法院檢察署檢察官
    被      告  戊○○
                丙○○
    共      同
右列被告因偽造有價證券等案件，經檢察官提起公訴（八十九年度偵字第一六六八五
號、第一六六八六號），甲○判決如左：
    主  文
戊○○、丙○○均無罪。
    理  由
一、公訴意旨略以：被告戊○○係嘉邦企業有限公司（下稱嘉邦公司）負責人，被告
    丙○○則負責該公司業務，於民國八十八年八月間，嘉邦公司位於緬甸仰光之成
    衣廠欲空運成衣至美國，乃委託告訴人優益喜航空貨運承攬股份有限（起訴書漏
    載股份有限〕公司仰光分公司（下稱優益喜公司）承運，告訴人優益喜公司因該
    筆空運費用高達新台幣（下同）一百二十九萬元，為確保嘉邦公司會支付運費，
    乃協議由被告二人（起訴書漏載以上八字）出具切結書並簽發支票供擔保，詎被
    告等明知並無支付運費之資力，亦無付款之意思，竟共同意圖為自己不法之利益
    （起訴書誤載為所有），於八十八年九月二十九日，簽發印鑑不符之冠業國際有
    限公司（為嘉邦公司之子公司，下稱冠業公司）支票乙紙予告訴人優益喜公司，
    並出具切結書，保證於完成押匯手續後，即支付運費，致告訴人優益喜公司人員
    陷於錯誤，為嘉邦公司承運前開成衣至美國，嗣被告二人竟以貨物遲延送達為藉
    口，拒絕支付運費，因認其等均涉犯刑法第二百零一條第一項（起訴書漏載第一
    項）之偽造有價證券、同法第三百三十九條第二項之詐欺得利二罪嫌云云。
二、按犯罪事實應依證據認定之，無證據不得推定其犯罪事實；又不能證明被告犯罪
    者，應諭知無罪之判決，刑事訴訟法第一百五十四條、第三百零一條第一項分別
    定有明文；次按刑法上偽造有價證券罪，以無權簽發之人冒用他人名義為要件，
    若以自己名義簽發，不論支票經執票人提示後是否兌現，因未冒用他人名義，自
    無偽造有價證券可言；另按刑法第三百三十九條第一項詐欺取財罪及第二項詐欺
    得利罪之成立，均以使用同條第一項所稱之「詐術」為其構成要件，而所謂詐術
    ，必須被詐欺人因其詐術而陷於錯誤，若其所用之方法不能認為詐術，亦不致使
    人陷於錯誤，即不構成該罪，有最高法院四十六年台上字第二六０號判例可資參
    照。
三、公訴人認被告戊○○、丙○○涉犯前揭偽造有價證券、詐欺得利二罪嫌，無非係
    以右揭事實，業據告訴人優益喜公司指訴甚詳，核與證人乙○○證述之情節相符
    ，並有切結書、支票影本及退票理由單、報關授權書影本附卷可稽，且依此切結
    書所載，告訴人優益喜公司並未保證貨物應於何時運抵目的地，其已依約將貨物
    運抵目的地，被告二人故意簽發印鑑不符之支票擔保，事後又藉詞推拖，主觀上
    有不法利益之意圖甚明等為其主要論據。訊據被告等均矢口否認有偽造有價證券
    及詐欺得利之犯行，並一致辯稱：被告戊○○自八十八年六月四日起即為冠業公
    司之負責人，自有權代表公司簽發支票，雖本案交付予告訴人優益喜公司供擔保
    之支票，其簽章與冠業公司在付款人上海商業儲蓄銀行三重分行（下稱上海銀行
    ）預先留存之簽章不符，致告訴人優益喜公司提示該支票時不獲兌現，亦與無權
    簽發之行為有別；另被告等委託告訴人優益喜公司運送成衣至美國前，雙方約定
    貨物應於八十八年九月二十五日前運抵目的地，惟告訴人卻遲至同年十月十二日
    才將貨物全部運送完畢，致嘉邦公司因遲延交貨而遭客戶扣款，渠等才不願意支
    付運費，另被告公司自八十七年間起即與告訴人優益喜公司有交易往來，且均如
    期給付運費，本案運費糾紛非可歸責於被告二人，主觀上當無詐欺之意圖等語。
    經查：
（一）冠業公司之負責人原為葉崇源，自八十八年四月六日起即變更為被告戊○○，
      而負責人變更後，被告戊○○亦向該公司支票存款帳戶付款人即上海銀行申請
      變更負責人名字，此有該銀行八十九年十一月上三重字第一八四號函附之冠業
      公司經濟部公司執照、臺北縣政府營利事業登記證、支票存款帳戶開戶資料在
      卷可稽，足見被告戊○○於八十八年九月二十八日簽發前開支票時，應屬有權
      為之，其以公司負責人名義代表冠業公司簽發之支票，實與公司以自己名義簽
      者無異，雖本案交付予告訴人優益喜公司供擔保之支票，其簽章與冠業公司在
      付款人上海銀行預先留存之簽章不符，致告訴人優益喜公司提示該支票時不獲
      兌現，惟被告等暨未冒用他人名義簽發，自無偽造有價證券可言，公訴人未予
      深究，僅以「簽發印鑑不符之支票」為由，遽認被告等構成偽造有價證券罪，
      容有未洽。
（二）本案係由嘉邦公司委託告訴人優益喜公司運送成衣至美國，而該二公司間，自
      八十七年間起即有數次交易往來紀錄，且以往嘉邦公司皆能清償應支付之運費
      等情，業據告訴人優益喜公司代理人丁○○於甲○調查中供明在卷，並經證人
      即任職告訴人優益喜公司之業務督導員乙○○證述明確，並有關於交易往來之
      提單、請款單及統一發票各二紙（分別由告訴代理人莊林琴、被告等提出）附
      卷可徵，足見雙方間本有良好的信用關係，在此情況下，告訴人優益喜公司是
      否因被告等繼續委託運送本案成衣至美國之行為而陷於錯誤為，非無可疑﹖況
      且證人乙○○於甲○調查中復證稱：其公司雖在八十九年九月二十七日將嘉邦
      公司委託運送之成衣運抵美國，惟提領貨物時間稍有遲延，原因包括無法掌控
      美國貿易商提貨的間及其中一批貨物送到時少了六、七件，經追查後才在倉庫
      找到等情（見甲○九十年一月四日訊問筆錄），則嘉邦公司委託運送至美國之
      成衣確因航空公司之過失而有遲延，告訴人優益喜公司應與自己之過失負同一
      責任（民法第二百二十四條參照），關於此點，亦經甲○三重簡易庭八十九年
      度重簡字第六一０號民事簡易判決認定在卷，有該判決一件在卷可按，據此，
      被告等認告訴人優益喜公司運送遲延而拒絕給付運費，尚非全然無據，雖告訴
      人優益喜公司事後將所持有之前開冠業公司支票提示付款遭拒絕，仍難認被告
      二人主觀上有詐欺之不法意圖。
    綜上所述，公訴人憑以認定被告等構成偽造有價證券、詐欺得利二罪嫌之論據，
    尚有不足，不能論以該二罪。此外，甲○復查無其他積極證據足認被告有何公訴
    人所指之偽造有價證券、詐欺得利之犯行，既不能證明其等犯罪，爰均依法諭知
    無罪之判決。
據上論斷，應依刑事訴訟法第三百零一條第一項，判決如主文。
本案經檢察官陳炎辰到庭執行職務。
中      華      民      國      九十        年    四      月    十六    日
                                      臺灣板橋地方法院刑事第三庭
                                          法  官  趙  義  德
右正本證明與原本無異。
如不服本判決，應於判決送達後十日內，向甲○提出上訴狀。
                                          書記官  張  慧  玲
中      華      民國      九十        年    四      月    二十    日


司法院資訊處製作；財團法人民間司法改革基金會備份。
